臺灣新竹地方法院刑事判決
公　訴　人　臺灣新竹地方法院檢察署檢察官
上　訴　人
即　被　告　乙○○
上列上訴人即被告因過失傷害案件，不服本院竹北簡易庭中華民
國93年10月11日93年度竹北交簡字第255號簡易判決（聲請簡易
判決處刑書案號：93年度偵字第4003號）提起上訴，本院管轄之
第二審法院合議庭，判決如下：
    主  文
上訴駁回。
    事實及理由
一、本案經本院合議庭審理結果，認本院第一審判決認事用法及
    量刑均無不當，應予維持。原審判決書除原判決之犯罪事實
    欄第7行「：：：乙○○自用小貨車（原判決載為自用小客
    車）左後車尾部分」應予更正外，其餘所載之事實、證據及
    理由均與本庭所認定者相同，茲引用之（如附件）。
二、上訴人上訴意旨略以：(一)上訴人與告訴人甲○○間之車禍案
    ，卷內附有臺灣省竹苗區車輛行車事故鑑定委員會以竹鑑字
    第930933號之鑑定書，該鑑定書之鑑定意見欄謂：「1、乙
    ○○駕駛自小貨車在劃有分向限制線路段由路邊迴轉未讓車
    道上行進中之車輛先行為肇事原因。2、甲○○駕駛重機車
    措手不及無肇事因素」云云，上訴人認為該鑑定意見不符事
    實，原審亦未予細查驟憑該鑑定書逕為判決，上訴人不服該
    鑑定意見，理由如下：(1)上訴人乙○○於劃有分向限制線路
    段迴轉，固屬違反交通規則而有過失之情，然本案之告訴人
    甲○○則亦確有過失，絕非如竹鑑字第930933號鑑定書所指
    之無肇事因素。蓋系爭事故地點乃鄉間無號誌之「縣道」，
    速限僅為「時速10公里」以下，然依警方於事故後在現場丈
    繪之現場圖，告訴人甲○○所騎機車留下之煞車痕有3公尺
    之距，則依當日天候為雨天之情，及計算煞車痕長度而綜合
    判斷，告訴人甲○○當時騎機車之速度絕對不僅止時速10公
    里而已（以煞車痕3公尺長度來判斷，當時機車時速至少在
    30 公里以上），則顯然告訴人本身是「超速行駛」，則告
    訴人自身違反道路交通安全規則第93條之速限規定，其本身
    亦有過失甚明，豈能稱其並無肇事因素呢？故原審之認定有
    所違誤。(2)另查，告訴人與上訴人撞擊之位置約在道路中心
    線處之內側快車道上，然查，告訴人是騎駛「機慢車」（即
    機器腳踏車）之人，則依道路交通安全規則第99條之規定，
    告訴人理應騎駛於「慢車道（外側）」處，而不應騎駛於「
    內側快車道」上，然告訴人卻在「內側快車道」上行駛而與
    被告即上訴人撞上，則顯然亦可認定告訴人確有未依道路交
    通規則規定位置騎駛機車之過失責任甚明，則豈能稱其無肇
    事因素呢？故原審之認定有所違誤。(二)再查，原審變更檢察
    官起訴法條而逕為判決，但原審並未依刑事訴訟法第95 條
    等之規定，就擬變更罪名預為告知被告，實已影響上訴人之
    訴訟防禦權，自屬違誤判決，爰依法提起上訴，請求撤銷原
    審判決，以保障上訴人之權益云云。
三、經查：
  (一)按行車速度，依速限標誌或標線之規定，無標誌或標線者，
    應依左列規定：一、行車時速不得超過50公里。但在未劃設
    車道線、行車分向線之道路，或設有快慢車道分隔線之慢車
    道，時速不得超過40公里；次按機器腳踏車行駛之車道及轉
    彎，應依標誌或標線之規定行駛；無標誌或標線者，依左列
    規定行駛：一、在未劃分快慢車道之道路，得在最外側二車
    道行駛；單行道得在最左、右側車道行駛。二、在已劃分快
    慢車道之道路，雙向道路得在最外側快車道及慢車道行駛；
    單行道道路得在慢車道及與慢車道相鄰之快車道行駛。三、
    同向三車道以上道路，均應以兩段方式進行左轉彎；單行道
    道路，行駛於右側車道或慢車道者，應以兩段方式進行左轉
    彎，行駛於左側車道或慢車道者，應以兩段方式進行右轉彎
    。四、不得在人行道行駛，道路交通安全規則第93條第1項
    第1款、第99條第1項分別定有明文。
  (二)上訴人依卷附之道路交通事故調查報告表、道路交通事故現
    場圖所認告訴人有過失責任，然原鑑定報告認告訴人無肇事
    因素，原審之認定有所違誤云云，惟查，車禍現場之道路係
    未設標誌、未劃有黃虛線行車分向線道路，依上揭之道路交
    通安全規則第93條第1項第1款、第99條第1項之規定，其行
    車速限應為時速40公里，而非原審送請鑑定之臺灣省竹苗區
    車輛行車事故鑑定委員會之鑑定意見書內所載之限速10公里
    以下，且告訴人於警詢、偵訊時，亦自陳當時時速約40公里
    ，堪認告訴人並未超速行駛，又該道路狀況係屬雙向二車道
    ，並未劃分快慢車道，自無上揭道路交通安全規則第99條第
    1項規定所指情形，況本件經送覆議之結果：依卷附跡證資
    料研議結論，照原鑑定意見，此亦有臺灣省車輛行事事故覆
    議鑑定委員會93年11月25日府覆議字第9320959─2號函附卷
    足憑，是上訴人空言認告訴人亦有過失責任云云，要屬無據
    。
  (三)另上訴人上訴意旨指稱原審變更檢察官起訴法條而逕為判決
    ，但原審並未依刑事訴訟法第95條等之規定，就擬變更罪名
    預為告知上訴人，實已影響上訴人之訴訟防禦權云云，惟查
    原審於93年10月4日開庭調查時，原審法官即已當庭諭知上
    訴人變更檢察官起訴法條為刑法第284條第2項前段之業務過
    失傷害罪，有原審筆錄載明在卷可稽，是上訴人上揭所指顯
    屬無據。
  (四)末按刑事訴訟法上之鑑定，有補充法院認識能力之機能，而
    鑑定機關之鑑定報告能否採取，固屬證據之證明力問題，賦
    予法院自由判斷之權；鑑定為調查證據之方法，法院固得命
    有特別知識經驗具備專業能力之第三者，就特定事項陳述其
    判斷意見，惟鑑定報告之證明力如何，仍由法院自由判斷（
    最高法院93年臺上字第4106號、第1629號判決參照），是關
    於鑑定報告之證據力，法院本得依自由心證判斷之，本件原
    審於認定上訴人之業務過失傷害犯行時，並未採用原審送請
    鑑定之臺灣省竹苗區車輛行車事故鑑定委員會之鑑定意見為
    證據，則上訴人以指陳該鑑定意見有違誤進而推認原審判決
    亦有違誤，即無可採。
  (五)綜上，本院認原審判決以上訴人係犯刑法第284條第2項前段
    之業務過失傷害罪，迄今尚未與告訴人達成和解，諭知判處
    有期徒刑3月，如易科罰金，以300元折算1日，認事用法並
    無違誤，所量刑度亦稱妥適，上訴人以前揭理由指摘原判決
    不當，求予撤銷改判，核無理由，應予駁回。
據上論斷，應依刑事訴訟法第455條之1第1項、第3項、第373條
、第368條，判決如主文。
本案經檢察官陳宏兆到庭執行職務
中　　華　　民　　國　　94　　年　　3 　　月　　23　　日
                    刑事第二庭　審判長法  官  王銘勇
                                      法  官  鄭子俊
                                      法  官  林秋宜
以上正本證明與原本無異。
如不服本判決，應於判決送達後10日內向本院提出上訴狀（應附
繕本），上訴於臺灣高等法院。
中　　華　　民　　國　　94　　年　　3 　　月　　23　　日
                                      書記官  鄭明枝
附錄本案論罪科刑法條：
刑法第284條（過失傷害罪）
因過失傷害人者，處6月以下有期徒刑、拘役或5百元以下罰金，
致重傷者，處1年以下有期徒刑、拘役或5百元以下罰金。
從事業務之人，因業務上之過失傷害人者，處1年以下有期徒刑
、拘役或1千元以下罰金，致重傷者，處3年以下有期徒刑、拘役
或2千元以下罰金。
